臺灣高等法院民事裁定
110年度家上字第263號
抗  告  人  Ａ○○    
 相  對  人  Ｂ○○    

上列當事人間請求離婚等事件，抗告人對於中華民國110年9月9
日臺灣士林地方法院109年度婚字第352號第一審判決中關於未成
年子女親權行使、扶養費及會面交往部分，聲明不服，本院改依
家事非訟程序審理，裁定如下：
    主      文
抗告駁回。
抗告費用由抗告人負擔。
    事實及理由
一、按當事人就家事訴訟事件與家事非訟事件之終局裁判聲明不
    服者，除別有規定外，適用上訴程序；但當事人僅就家事非
    訟事件之第一審終局裁定全部或一部聲明不服者，適用家事
    非訟事件抗告程序，此觀家事事件法第44條第1項、第3項規
    定自明。查，本件抗告人僅就原判決關於兩造所生未成年之
    女甲○○ （民國000年0月00日生）、乙○○（106年9月13日生
    ）權利義務行使或負擔（下稱親權）、扶養費及會面交往方
    式部分之家事非訟事件，聲明不服（見本院卷第80頁），依
    上說明，本件應依家事非訟事件之抗告程序審理（未繫屬本
    院者，不予贅述），合先陳明。
二、經查：
　　㈠、兩造於104年12月25日結婚，育有未成年子女甲○○、乙○○
        ；相對人以兩造有難以繼續維持婚姻之重大事由，且可
        歸責於抗告人，依民法第1052條第2項規定，訴請離婚
        ；經原法院判准兩造離婚，並酌定兩造共同擔任甲○○、
        乙○○之親權人，但由相對人為主要照顧者，並與相對人
        同住，且相對人得單獨決定有關甲○○、乙○○之住居所、
        教育、醫療、財產等事項；另參考兩造所陳方案及映晟
        社會工作師事務所訪視報告之意見，酌定抗告人與甲○○
        、乙○○會面交往之時間及方式如原判決附表所示，以維
        護甲○○、乙○○之最佳利益；又參酌行政院主計總處公布
        之108年度臺北市平均每人每月消費支出新臺幣(下同)3
        萬0981元(見原審卷一第181頁)；再參以抗告人名下有
        汽車1部、股票，107年所得共計136萬8269元、108年所
        得共計105萬4858元(見原審卷一第341-353頁)；而相對
        人名下有股票，107年所得共計173萬2809元、108年所
        得126萬1808元(見原審卷一第321-339頁)；認甲○○、乙
        ○○每月扶養費，以每人3萬元為當，並定兩造應平均負
        擔，而命抗告人於原判決有關甲○○、乙○○之親權行使部
        分確定後，至未成年子女分別成年之日止，按月於每月
        5日前各給付扶養費1萬5000元，如有遲誤履行1期時，
        其後5期視為到期，於法核無不當。
　　㈡、抗告人抗告意旨略以：甲○○、乙○○之親權，雖同意由兩
        造共同行使，但應由伊為主要照顧者，並與伊同住，且
        住居所、教育、醫療、財產等事項，由伊決定，較符合
        甲○○、乙○○之最佳利益；且應將原判決附表所示每月二
        、四周週六上午9時至週日晚間8時之會面交往時間，改
        定為每月一、三、四週週五下午4時至週一上午8時，及
        每週三晚間；又伊為求全心照顧子女，現已自金融業離
        職，甲○○、乙○○每人扶養費各超過1萬元部分，實已無
        力負擔，求為將原判決關於親權行使、會面交往方式，
        及扶養費超過1萬元部分廢棄云云。但查：
　　    ⒈關於酌定親權部分：
 　　　　 ⑴、法院為親權行使之裁判時，除得參考社工人員之
              訪視報告或家事調查官之調查報告外，應依子女
              之最佳利益，審酌一切情狀，並應注意子女之年
              齡、性別、意願及人格發展之需要；父母之品行
              、經濟能力及生活狀況、父母保護教養子女之意
              願及態度；父母子女或未成年子女與其他共同生
              活之人間之感情狀況；父母之一方是否有妨礙他
              方對未成年子女親權之行為、傳統習俗、文化及
              價值觀等事項綜合判斷定之，此觀民法第1055條
              之1第1項、第2項規定即明。
　　　　  ⑵、原法院囑託映晟社會工作師事務所對兩造及未成
              年子女進行訪視，其社工訪視調查報告（下稱訪
              視報告）綜合評估兩造於親權能力、親職能力、
              親職時間、照顧環境、教育規劃等方面皆具相當
              條件，且有足夠非正式支持系統協助，並具高度
              監護意願，願意負擔照顧未成年子女之責任，且
              親子關係皆良好，未有不當照顧狀況，評估兩造
              皆具行使負擔未成年子女之權利義務之能力，惟
              基於主要照顧者、繼續性原則、手足不分離原則
              與善意父母原則，建議由兩造共同行使兩名未成
              年子女之親權，並由相對人擔任主要照顧者(見
              原審卷一第380頁)；經審酌後，認甲○○、乙○○現
              均為未滿7歲之幼女，自幼由相對人及其支援系
              統照料，親子關係緊密且互動良好；而抗告人過
              往曾有情緒控管不佳、大聲吼叫之言行，雖自陳
              其現住處距甲○○、乙○○就學地方較近，且已自金
              融業離職，另投資兩間餐飲店等語（見本院卷第
              60、80頁），但兩名幼女實屬稚齡，仍需仰賴母
              親細心照料，抗告人亦需專注投資，以謀生計；
              且兩造尚能進行會面交往，並可彼此調整會面時
              間，堪認由兩造共同擔任甲○○、乙○○之親權人，
              並由相對人擔任主要照顧者，且與相對人同住，
              有關甲○○、乙○○之住居所、教育、醫療、財產等
              事項，得由相對人單獨決定，較符合甲○○、乙○○
              之最佳利益。故抗告人請求由其擔任甲○○、乙○○
              之主要照顧者，並與其同住，且住居所、教育、
              醫療、財產等事項，由其決定，較符合未成年子
              女之最佳利益云云，尚非有理。
　　　　⒉關於扶養費部分：
　　　　　⑴、按父母對於未成年子女之扶養義務，不因結婚經
              撤銷或離婚而受影響，民法第1116條之2定有明
              文；其次，扶養之程度，應按受扶養權利者之需
              要，與負扶養義務者之經濟能力及身分定之；負
              扶養義務者有數人而親等同一時，應各依其經濟
              能力、分擔義務，同法第1119條、1115條亦有明
              文。　　　
　　　   ⑵、原法院審酌兩造與甲○○、乙○○多居住在臺北市內，
             現就讀幼兒園，正需教養花費；參考行政院主計
             總處公布之108年度臺北市平均每人每月消費支出
             3萬0981元（見原審卷一第181頁）；再參以抗告
             人名下有汽車1部、股票，107年所得共計136萬82
             69元、108年所得共計105萬4858元（見原審卷一
             第341-353頁）；而相對人名下有股票，107年所
             得共計173萬2809元、108年所得126萬1808元（見
             原審卷一第321-339頁）；認甲○○、乙○○每人每月
             之扶養費以3萬元為當，並定兩造應平均負擔，而
             命抗告人於原判決有關甲○○、乙○○親權行使部分
             確定後，至甲○○、乙○○分別成年之日止，按月於
             每月5日前各給付每人扶養費1萬5000元，如有遲
             誤履行1期時，其後5期視為到期，於法核無不當
             。
　       ⑶、抗告人雖以伊目前無業在家，經濟狀況不佳，關於
             未成年子女扶養費每人超1萬元部分，實無力負擔
             云云。但查：
　　　　　   ①、行政院主計總處就我國各縣市所為之家庭收支
                 調查報告中「消費支出」之項目，包含食品
                 費、飲料費、衣著及鞋襪費用、燃料及水電
                 費、家庭設備及家事管理費、保健醫療費用
                 、運輸通訊費用、娛樂教育及文化服務費用
                 與其他雜項支出，已包含日常生活所需之食
                 衣住行育樂各項費用在內，故該項消費支出
                 應可包含扶養未成年子女所需之各項費用。
                 準此以觀，原法院審酌該處公布108年度臺北
                 市平均每人每月消費支出為3萬0981元（見原
                 審卷一第181頁），再佐以甲○○、乙○○之年齡
                 、就學及受扶養之程度，認甲○○、乙○○每人
                 每月受扶養費用以3萬元為當，並以兩造應平
                 均負擔扶養費，而定甲○○、乙○○扶養費每人
                 每月1萬5000元，核無過高之情形。
　　　　　   ②、至抗告人目前雖無業在家，然抗告人乃00年0
                 月00日出生，大學國貿系畢業，正值青壯，
                 於108年間仍任職中國信託商業銀行股份有限
                 公司（下稱中國信託銀行），而有薪資所得
                 （見原審卷一第347頁），具有相關金融知識
                 ；且於本院亦自陳係因希望擁有彈性時間，
                 不想將未成年子女委託母親照顧，因此辭去
                 工作，但現投資兩間餐飲店，食衣住行都沒
                 問題等語（見本院卷第60、80頁）。堪信抗
                 告人僅係因希望取得彈性時間，而辭去金融
                 業之工作，並非無籌措財源之能力，自難認
                 抗告人目前無業在家，即可謂其資力不佳，
                 無力負擔扶養費，及甲○○、乙○○扶養費每人
                 每月1萬5000元過高。
　　　　　   ③、職此，抗告人以其目前無業，經濟狀況不佳，
                 甲○○、乙○○每人每月扶養費，以1萬5000元計
                 算顯屬過高為由，請求將每人每月扶養費改
                 為1萬元云云，並無可取。
　　　  ⒊關於兩造與未成年子女會面交往部分：
　　　    ⑴、按民法第1055條第5項規定，法院得依請求或依職
              權，為未行使或負擔權利義務之一方酌定其與未
              成年子女會面交往之方式及期間。蓋父母與未成
              年子女會面交往，乃基於親子關係所衍生之自然
              權利，其不僅係為人父母者之權利，更係未成年
              子女享受親情照拂之基本權利，未取得未成年子
              女親權行使負擔之一方，於未能與子女共同生活
              之情形下，仍能繼續與其子女接觸聯繫，是會面
              交往之實施為繼續性之事實狀態，乃基於人倫關
              係而來，為本於人性之固有權利，更是父母基於
              未成年子女保護教養關係之表現，亦得使子女仍
              有機會接受父母雙方感情之滋潤與關懷。
　　　    ⑵、原法院審酌兩造所陳之方案及訪視報告之意見，
              並斟酌兩造與甲○○、乙○○之關係緊密，但相對人
              與甲○○、乙○○同住，應明定抗告人與甲○○、乙○○
              之會面交往時間與方式，而酌定抗告人與甲○○、
              乙○○之會面交往方式如原判決附表所示。抗告人
              雖請求將原判決附表所示每月二、四周週六上午
              9時至週日晚間8時之會面交往時間，改定為每月
              一、三、四週週五下午4時至週一上午8時，及每
              週三晚間等語（見本院卷第81頁）。惟考量甲○○
              、乙○○均未滿7歲，尚且年幼，仍須父母接送照
              顧，對於環境適應力較差，不宜頻繁變動生活環
              境；且相對人現在中國信託銀行穩定工作中，工
              作時間為每週一至週五上午8時30分至5時30分（
              見原審卷一第373-375頁映晟社會工作師事務所
              社工訪視調查報告），則其每週三晚間需配合甲
              ○○、乙○○與抗告人會面交往，恐有事實上之困難
              。故抗告人求予將原判決所示之會面交往期間，
              關於每月二、四周週六上午9時至週日晚間8時之
              會面交往時間，改定為每月一、三、四週週五下
              午4時至週一上午8時，及每週三晚間部分，尚非
              可採。
　  ㈢、從而，原法院酌定甲○○、乙○○之親權，由兩造共同任之
        ，由相對人擔任主要照顧者，並與相對人同住，有關甲
        ○○、乙○○之住居所、教育、醫療、財產等事項，得由相
        對人單獨決定；並定抗告人與甲○○、乙○○間會面交往之
        方式及期間，如原判決附表所示；及抗告人於原判決有
        關甲○○、乙○○之親權行使部分確定後，至甲○○、乙○○分
        別成年之日止，按月於每月5日前各給付扶養費1萬5000
        元，且參以家事事件法第107條準用第100條第4項規定
        ，定逾期不履行喪失期限利益之範圍、條件等，以符合
        甲○○、乙○○之最佳利益，於法均核無違誤。抗告人就原
        判決關於親權行使、扶養費，及會面交往方式部分，指
        摘原判決不當，求予廢棄，為無理由，應駁回其抗告。
三、據上論結，本件抗告無理由。裁定如主文。　　
中　　華　　民　　國　　111 　年 　　2 　　月　 　25　日
                  家事法庭
  　                    審判長法  官  楊絮雲   
                              法  官  張宇葭
                              法  官  郭顏毓　
正本係照原本作成。
本裁定除以適用法規顯有錯誤為理由外，不得再抗告。如提起再
抗告，應於收受送達後10日內委任律師為代理人向本院提出再抗
告狀。並繳納再抗告費新臺幣１千元。
中　　華　　民　　國　　111 　年　　2 　　月　　25　　日
    　　　　　　　　　　　　　書記官　馬佳瑩